臺灣臺北地方法院刑事判決　　　　　　　96年度易字第2975號
公　訴　人　臺灣臺北地方法院檢察署檢察官
被　　　告　乙○○
上列被告因詐欺案件，經檢察官提起公訴（九十六年度偵字第一
八八九五號），被告於準備程序中先就被訴事實為有罪之陳述，
經本院告以簡式審判之旨，並聽取當事人之意見後，本院合議庭
裁定行簡式審判程序後，本院判決如下：
    主    文
乙○○幫助意圖為自己不法之所有，以詐術使人將本人之物交付
，處拘役伍拾伍日，如易科罰金，以新臺幣壹仟元折算壹日。
    事    實
一、乙○○明知將自己之金融帳戶存摺及金融卡提供予他人使用
    ，將可能幫助他人遂行詐騙行為，仍基於幫助詐欺之犯意，
    於民國九十六年六月間某日，將其先前所申辦華泰商業銀行
    萬華分行第0000000000000號帳戶（九十六年
    五月三日申辦），在不詳地點，以不詳代價，交付予真實姓
    名、年籍不詳之成年人使用以幫助之。嗣由該成年人基於意
    圖為自己不法所有之犯意，接續於(一)九十六年八月三日二十
    時十七分許，去電丁○○，佯稱：其網路購物金額有誤需至
    郵局以自動櫃員機做變更云云，致丁○○陷於錯誤，乃於同
    日前往自動櫃員機，依照該名成年人之指示操作，因而匯款
    新臺幣（下同）一萬二千三百二十一元至乙○○上揭銀行帳
    戶；(二)同年月四日十六時許，去電甲○○，佯稱：其網路購
    物轉帳錯誤，需前往自動櫃員機轉帳處理云云，致甲○○信
    以為真，遂於同日依該成年人之指示前往桃園市慈文郵局匯
    款二萬一千元至乙○○上揭銀行帳戶；(三)同年月四日十六時
    二十七分許，撥打電話予馬紹興，佯稱：其網路購物需前往
    自動櫃員機辦理取消約定帳戶云云，致馬紹興陷於錯誤，遂
    於同日前往自動提款機，依照該名成年人之指示操作，而匯
    款一萬五千九百八十九元至乙○○上揭銀行帳戶；(四)同年月
    四日十八時許，去電丙○○，佯稱：其網路交易有問題，需
    至自動櫃員機進行測試云云，致丙○○陷於錯誤，遂於同日
    前往自動提款機，依照該名成年人之指示操作，而匯款七千
    九百九十八元至乙○○上揭銀行帳戶，上開金額匯入後旋遭
    該名成年人提領一空。嗣因丁○○、甲○○、馬韶興、丙○○察覺有異，發覺受騙，均報警處理，始查知上情。
二、案經丁○○告訴及臺北市政府警察局萬華分局移送臺灣臺北
    地方法院檢察署檢察官偵查起訴。
    理  由
一、證據之認定：
    上開事實一之部分，業據告訴人丁○○、證人即被害人甲○○、馬韶興及丙○○於警詢時指述明確（偵查卷第十一頁至
    第十七頁參照），並有華泰商業銀行九十六年八月十七日（
    九六）華泰總萬華字第０六五四五號函檢送第000000
    0000000號帳戶開戶基本資料及交易明細表（偵查卷
    第二五頁至第二九頁參照）、九十六年十月一日（九六）華
    泰總萬華字第０七七二八號函檢送交易明細表（偵查卷第五
    三、五四頁參照）各一份及自動櫃員機交易明細表三紙（偵
    查卷第二一頁至第二三頁參照）在卷可證，且被告乙○○於
    本院九十六年十二月十一日審理時供承不諱（本院當日審判
    筆錄參照），是依(一)告訴人丁○○之指述、(二)證人甲○○之
    證述、(三)證人馬韶興之證述、(四)證人丙○○之證述、(五)上開
    華泰商業銀行二函文檢附之開戶資料及交易明細表以及(六)自
    動櫃員機交易明細表三紙等補強證據已足資擔保被告於本院
    審理時所為之上開任意性自白具有相當程度之真實性，而得
    確信被告前述自白之犯罪事實確屬真實，從而依刑事訴訟法
    第一百五十六條第一項及第二項規定，本院自得依被告前述
    自白及該補強證據認定被告確有為前述幫助詐欺之犯行，本
    件事證明確，被告之犯行堪以認定。
二、論罪科刑之法律適用：
  (一)按刑法上之幫助犯，係對於犯罪與正犯有共同之認識，而以
    幫助之意思，對於正犯資以助力，而未參與實施犯罪之行為
    者而言（最高法院七十五年度台上字第一五０九號、八十八
    年度台上字第一二七０號判決亦同此意旨）。是以，如未參
    與實施犯罪構成要件之行為，且係出於幫助之意思提供助力
    ，即屬幫助犯，而非共同正犯。本件被告乙○○基於幫助之
    犯意，提供前述帳戶存摺及提款卡予真實姓名、年籍不詳之
    成年人，該成年人利用被告之幫助，意圖為自己不法之所有
    ，施用詐術使告訴人丁○○、被害人甲○○、馬韶興及丙○○陷於錯誤，因而分別匯款至被告所提供之上揭銀行帳戶內
    ，是被告所為係參與詐欺罪構成要件以外之行為，且在無證
    據證明被告係以正犯而非以幫助犯之犯意參與犯罪之情形下
    ，應認其所為係幫助犯而非正犯行為。核被告所為，係幫助
    犯刑法第三百三十九條第一項詐欺取財罪。被告幫助他人犯
    上開詐欺罪，爰依刑法第三十條第二項之規定，按正犯之刑
    減輕之。
  (二)爰審酌被告所為已影響社會正常交易安全，增加被害人尋求
    救濟之困難，並使犯罪之追查趨於複雜，危害社會情節甚鉅
    等，本應予以嚴懲，惟其犯後坦承犯行而態度良好，足認其
    尚有改過遷善之可能及其他一切情狀，量處如主文所示之刑
    ，並諭知易科罰金之折算標準，以示懲儆。
據上論斷，應依刑事訴訟法第二百七十三條之一第一項、第二百
九十九條第一項前段，刑法第三百三十九條第一項、第三十條、
第四十一條第一項前段，刑法施行法第一條之一，判決如主文。
本案經檢察官呂俊儒到庭執行職務。
中　　華　　民　　國　　96　　年　　12　　月　　21　　日
　　　　　　　　　刑事第九庭    法　官　林怡秀
本件正本證明與原本無異。
如不服本判決，應於判決送達後十日內向本院提出上訴狀（應抄
附繕本）。告訴人丁○○如對於本判決不服者，應具備理由請求
檢察官上訴，其上訴期間之計算係以檢察官收受判決正本之日期
為準。
　　　　　　　　　　　　　　　　書記官　林義盛
中　　華　　民　　國　　96　　年　　12　　月　　21　　日
附錄本案論罪科刑法條全文：
中華民國刑法第三百三十九條
意圖為自己或第三人不法之所有，以詐術使人將本人或第三人之
物交付者，處五年以下有期徒刑、拘役或科或併科一千元以下罰
金。
以前項方法得財產上不法之利益或使第三人得之者，亦同。
前二項之未遂犯罰之。
